【裁判字號】    89,訴,1451
【裁判日期】    900111
【裁判案由】    毒品危害防制條例
【裁判全文】
臺灣板橋地方法院刑事判決                        八十九年度訴字第一四五一號
    公  訴  人  臺灣板橋地方法院檢察署檢察官
    被      告  丙○○
    指定辯護人  乙○
右列被告因違反毒品危害防制條例案件，經檢察官提起公訴（八十九年度偵字第七七
○八號、第一三一六四號、八十九年度毒偵字第三二四五號、第四○○七號），乙○
判決如左：
    主  文
丙○○持有第一級毒品，處有期徒刑肆月，扣案之第一級毒品海洛因乙包（驗餘淨重
零點壹柒公克，包裝重零點參柒公克）沒收銷燬之。又連續施用第二級毒品，處有期
徒刑捌月，扣案之第二級毒品安非他命參包（驗餘合計總淨重陸點陸柒公克，分別淨
重貳點玖零公克、參點壹參公克、零點陸肆公克）均沒收銷燬之。應執行有期徒刑拾
壹月，扣案之第一級毒品海洛因乙包（驗餘淨重零點壹柒公克，包裝重零點參柒公克
）及第二級毒品安非他命參包（驗餘合計總淨重陸點陸柒公克，分別淨重貳點玖零公
克、參點壹參公克、零點陸肆公克）均沒收銷燬之。
被訴販賣第二級毒品部分無罪。
    事  實
一、丙○○明知海洛因業經於民國八十七年五月二十日公布之毒品危害防制條例列為
    第一級毒品，不得持有，竟於民國八十九年四月十一日十八時許，在臺北縣土城
    市○○路上，自姓名年籍不詳綽號「阿忠」之成年男子處收受其為抵債所交付之
    第一級毒品海洛英乙包（驗餘淨重○‧一七公克，包裝重○‧三七公克）而持有
    之。嗣於同日二十時三十分許，經警在臺北縣三峽鎮○○路○段一六六巷一號二
    樓樓梯口查獲，並扣開上開第一級毒品海洛英乙包。
二、再其前因施用第二級毒品安非他命案件，經臺灣板橋地方法院檢察署檢察官聲請
    乙○於八十七年六月四日以八十七年度毒聲字第一四九號裁定送觀察、勒戒後，
    認無繼續施用毒品之傾向，而經該署於八十七年九月三十日以八十七年度偵字第
    一一六六三號為不起訴處分確定。復因施用第二級毒品安非他命案件，經臺灣板
    橋地方法院檢察署檢察官聲請乙○於八十七年七月十三日以八十七年度毒聲字第
    七三七號裁定送觀察、勒戒後，認無繼續施用毒品之傾向，而經該署分別於八十
    七年八月十日、八十七年十月十二日，以八十七年度偵字第一四八四三號及八十
    七年度偵字第八八○六號（檢察官漏載）為不起訴處分確定。又因施用第二級毒
    品安非他命案件，經臺灣板橋地方法院檢察署檢察官聲請乙○於八十七年十二月
    十四日以八十七年度毒聲字第三七八○號裁定將其送強制戒治施以強制戒治一年
    ，嗣丙○○提起抗告，經臺灣高等法院於八十八年三月二十二日以八十八年度毒
    抗字第九五號裁定抗告駁回而告確定，其前開施用第二級毒品安非他命之犯行，
    並經乙○於八十九年一月五日，以八十八年度簡上字第一一○號判處有期徒刑六
    月確定在案，現執行中（尚不構成累犯）。詎丙○○竟不知悔改，復基於施用第
    二級毒品安非他命之概括犯意，自八十九年三月初某日起迄同年五月二十二日止
    ，連續在臺北縣中和市○○街一○三巷三弄十三之一號二樓之住處、臺北縣土城
    市○○路綽號「阿忠」之住處（檢察官漏載）及臺北縣土城市○○路「海王子」
    電動玩具店住處，以將安非他命置於吸食器上以火燒烤成煙霧狀後吸食之方式，
    約一天施用二次，非法施用第二級毒品安非他命多次。嗣經警先於八十九年四月
    十一日二十時三十分許，在臺北縣三峽鎮○○路○段一六六巷一號二樓樓梯口查
    獲，並扣得其所有之第二級毒品安非他命三包（驗餘合計總淨重六‧六七公克，
    分別淨重二‧九○公克、三‧一三公克、○‧六四公克）。復遭警於八十九年五
    月二十二日十五時三十分許，在臺北縣三峽鎮○○路九十號七樓甲○○住處，與
    戊○○、甲○○（施用毒品部分，均另經臺灣板橋地方法院檢察署檢察官處理）
    一同為警查獲，並扣得戊○○所有第二級毒品安非他命乙包，及甲○○所有之吸
    管二支、殘渣袋一個及小塑膠袋十五個。其本次施用第二級毒品安非他命之犯行
    ，經臺灣板橋地方法院檢察署檢察官聲請乙○於八十九年六月十五日以八十九年
    度毒聲字第三七七三號裁定將其送強制戒治施以強制戒治一年，現強制戒治中。
三、案經臺北縣警察局三峽分局移送臺灣板橋地方法院檢察署檢察官偵查起訴。
    理  由
壹、有罪部分：
一、持有第一級毒品海洛因部分：
  (一)被告如何持有第一級毒品海洛因之犯行，業據被告丙○○於偵訊及乙○調查、審
    理中坦承不諱（詳臺灣板橋地方法院檢察署八十九年度毒偵字第三二四五號偵查
    卷宗第三一頁、第八九頁反面、乙○八十九年九月五日訊問筆錄、八十九年十二
    月二十八日審判筆錄），並有八十九年四月十一日二十時三十分許，經警在臺北
    縣三峽鎮○○路○段一六六巷一號二樓樓梯口查扣之海洛因乙包扣案為證。再上
    開海洛因經送請法務部調查局鑑定，認送鑑白粉含有海洛因成分，驗餘淨重○‧
    一七公克，包裝重○‧三七公克乙節，亦有法務部調查局八十九年五月一日（八
    九）陸（一）字第八九一三三九四四號鑑定通知書乙紙附卷可稽（附於臺灣板橋
    地方法院檢察署八十九年度毒偵字第三二四五號偵查卷宗第六三頁）。
  (二)復參佐被告於八十九年四月十二日凌晨一時四十五分許，為警查獲所採取之尿液
    檢體，經檢驗結果，呈嗎啡陰性反應，此有臺北縣政府衛生局八十九年五月九日
    北縣衛六字第二六七七一號尿液煙毒檢驗成績書（附於臺灣板橋地方法院檢察署
    八十九年度毒偵字第三二四五號偵查卷宗第六五頁）及法務部調查局八十九年九
    月二十五日（八九）陸（一）字第八九○七一七八九號檢驗通知書各乙紙在卷可
    憑，堪認被告自白僅持有第一級毒品海洛因並未施用等語核與事實相符，應堪採
    信。
二、施用第二級毒品安非他命部分：
  (一)被告自八十九年三月初某日起迄同年五月二十二日止，連續在臺北縣中和市○○
    街一○三巷三弄十三之一號二樓之住處、臺北縣土城市○○路綽號「阿忠」之住
    處及臺北縣土城市○○路「海王子」電動玩具店住處，非法施用第二級毒品安非
    他命多次之事實，業據被告於警偵訊及乙○調查、審理中供承無訛（詳臺灣板橋
    地方法院檢察署八十九年度毒偵字第三二四五號偵查卷宗第七五頁、臺灣板橋地
    方法院檢察署八十九年度毒偵字第四○○七號偵查卷宗第三頁、第二八頁反面、
    乙○八十九年九月五日訊問筆錄），核與證人即被告之女友戊○○於警訊中證述
    ：丙○○有施用安非他命之行為等語相符（詳臺灣板橋地方法院檢察署八十九年
    度毒偵字第四○○七號偵查卷宗第九頁反面）。
  (二)次者，被告先後於八十九年四月十二日凌晨一時四十五分許、八十九年五月二十
    二日二十時二十五分許，為警查獲所採取之尿液檢體，經檢驗結果，均呈甲基安
    非他命陽性反應，此有上述臺北縣政府衛生局八十九年五月九日北縣衛六字第二
    六七七一號尿液煙毒檢驗成績書、臺北市立療養院八十九年六月五日煙毒尿液檢
    驗報告書（附於臺灣板橋地方法院檢察署八十九年度毒偵字第四○○七號偵查卷
    宗第八三頁）及法務部調查局八十九年九月二十五日（八九）陸（一）字第八九
    ○七一七八九號檢驗通知書各乙紙附卷可考。
  (三)再者，並有被告自承其所有，於八十九年四月十一日二十時三十分許，在臺北縣
    三峽鎮○○路○段一六六巷一號二樓樓梯口經警查扣之第二級毒品安非他命三包
    扣案可稽。再上開為警查扣之安非他命，經乙○送請內政部警政署刑事警察局檢
    驗結果，認扣案之晶體中均檢出甲基安非他命成份，一包毛重三‧四六公克，淨
    重三‧一○公克，取○‧二○公克鑑驗，餘二‧九○公克；一包毛重三‧八二公
    克，淨重三‧四三公克，取○‧三○公克鑑驗，餘三‧一三公克；一包毛重一‧
    四二公克，淨重○‧七四公克，取○‧一○公克鑑驗，餘○‧六四公克，驗餘合
    計總淨重六‧六七公克等情，亦經該局檢驗無訛，有卷附之內政部警政署刑事警
    察局八十九年九月二十七日刑鑑字第一四○六三一號鑑驗通知書乙紙可按，是被
    告上開不利於己之自白，核與事實相符，應堪採信。
  (四)又被告前因施用第二級毒品安非他命案件，經臺灣板橋地方法院檢察署檢察官聲
    請乙○於八十七年六月四日以八十七年度毒聲字第一四九號裁定送觀察、勒戒後
    ，認無繼續施用毒品之傾向，而經該署於八十七年九月三十日以八十七年度偵字
    第一一六六三號為不起訴處分確定。復因施用第二級毒品安非他命案件，經臺灣
    板橋地方法院檢察署檢察官聲請乙○於八十七年七月十三日以八十七年度毒聲字
    第七三七號裁定送觀察、勒戒後，認無繼續施用毒品之傾向，而經該署分別於八
    十七年八月十日、八十七年十月十二日，以八十七年度偵字第一四八四三號及八
    十七年度偵字第八八○六號為不起訴處分確定。又因施用第二級毒品安非他命案
    件，經臺灣板橋地方法院檢察署檢察官聲請乙○於八十七年十二月十四日以八十
    七年度毒聲字第三七八○號裁定將其送強制戒治施以強制戒治一年，嗣其提起抗
    告，經臺灣高等法院於八十八年三月二十二日以八十八年度毒抗字第九五號裁定
    抗告駁回而告確定，其前開施用第二級毒品安非他命之犯行，並經乙○於八十九
    年一月五日，以八十八年度簡上字第一一○號判處有期徒刑六月確定在案等情，
    有上開乙○八十七年度毒聲字第一四九號、八十七年度毒聲字第七三七號裁定、
    八十八年度簡上字第一一○號判決、臺灣板橋地方法院檢察署檢察官八十七年度
    偵字第一一六六三號、八十七年度偵字第一四八四三號、八十七年度偵字第八八
    ○六號不起訴處分書及臺灣高等法院被告全國前案紀錄表各乙紙在卷可按，其於
    五年內再犯本件施用第二級毒品之犯行，其四犯毒品危害防制條例第十條之罪，
    應堪認定。本件事證明確，應依法論科。
三、按毒品危害防制條例業於八十六年十月三十日經立法院三讀通過，嗣於八十七年
    五月二十日經總統公布，於八十七年五月二十二日零時起生效施行，安非他命依
    該條例第二條第二項第二款之規定，屬第二級毒品，復依該條例第十條規定，施
    用第一級毒品者，處六月以上，五年以下有期徒刑；施用第二級毒品者，處三年
    以下有期徒刑，但第一次施用毒品者，檢察官應先將被告送勒戒處所觀察、勒戒
    ；經觀察、勒戒後無繼續施用毒品之傾向者，應由檢察官為不起訴之處分，有繼
    續施用毒品之傾向者，由檢察官聲請法院裁定令入戒治處所施以強制戒治，其期
    間為一年；依前項規定為不起訴之處分後，五年內再犯第十條之罪，經觀察、勒
    戒後，認有繼續施用毒品之傾向或三犯以上者，不適用前項之規定，毒品危害防
    制條例第二十條第一、二、三項分別定有明文。被告前因施用第二級毒品案件，
    經送觀察、勒戒後，均認無繼續施用毒品之傾向，而由臺灣板橋地方法院檢察署
    檢察官為不起訴處分，復因施用第二級毒品案件，再經該署檢察官聲請乙○裁定
    將其送強制戒治施以強制戒治一年，已如前述，其於五年內又犯本件施用毒品犯
    行，核其前揭事實欄一之持有海洛因行為，係犯毒品危害防制條例第十一條第一
    項之持有第一級毒品罪，其事實欄二之施用安非他命行為，係犯毒品危害防制條
    例第十條第二項之施用第二級毒品罪。其先後多次施用第二級毒品安非他命之犯
    行，時間緊接，構成要件相同，顯基於概括之犯意反覆為之，為連續犯，應依刑
    法第五十六條之規定論以一罪並加重其刑。至其非法持有第二級毒品安非他命之
    低度行為，應為施用之高度行為所吸收，不另論罪。所犯上開二罪，犯意各別，
    行為互殊，應分論併罰。至公訴意旨雖僅就被告自八十九年三月初某日起迄同年
    五月二十日止施用毒品之犯行起訴，惟與前揭事實欄所示被告其餘施用毒品未據
    起訴部分之行為，具有連續犯之裁判上一罪關係，茲如前述，是乙○對其餘未據
    起訴之部分自得併予審理，合此說明。爰審酌被告持有毒品海洛因之之次數及數
    量尚微，然素行不佳，且施用安非他命戕害身心、害人害己及前因施用毒品，經
    法院送觀察、勒戒及強制戒治後，猶不思戒絕革除惡習，仍四犯本件施用毒品犯
    行，併犯罪之動機、目的、手段、品行、生活狀況、智識程度、犯罪所生之損害
    ，犯後態度等一切情狀，分別量處如主文所示之刑。並定應執行之刑。至於八十
    九年四月十一日，在臺北縣三峽鎮○○路○段一六六巷一號二樓樓梯口，查扣之
    第一級毒品海洛因乙包及第二級毒品安非他命三包，均係屬違禁物，不問屬於犯
    人與否，均應依毒品危害防制條例第十八條第一項前段之規定沒收銷燬之。末於
    八十九年五月二十二日十五時三十分許，經警在臺北縣三峽鎮○○路九十號七樓
    甲○○住處，查扣之之第二級毒品安非他命乙包係戊○○所有，而吸管二支、殘
    渣袋一個及小塑膠袋十五個係甲○○之子所有乙節，業據證人戊○○、甲○○分
    別於警偵訊及乙○調查中證述無訛（詳臺灣板橋地方法院檢察署八十九年度毒偵
    字第四○○七號偵查卷宗第七頁反面、第二九頁、乙○八十九年九月五日訊問筆
    錄），互核與被告供述情節相符，既與本案無關，乙○自無從併予宣告沒收之，
    附此敘明。
貳、無罪部分：
一、公訴意旨另以：被告意圖營利，並基於概括之犯意，於八十八年三月間，連續四
    、五次在臺北縣三峽鎮○○路○段居處附近，以每小包一千元之價格，販賣第二
    級毒品安非他命予丁○○○施用，嗣於八十九年四月十一日二十時三十分許，在
    臺北縣三峽鎮○○路○段一六六巷一號二樓之樓梯口為警查獲，並自其身上取出
    安非他命三包（毛重八點五公克）。因認被告另涉有違反毒品危害防制條例第四
    條第二項販賣第二級毒品之罪嫌云云。
二、按犯罪事實應依證據認定之，無證據不得推定其犯罪事實；不能證明被告犯罪者
    ，應諭知無罪之判決，刑事訴訟法第一百五十四條、第三百零一條第一項分別定
    有明文。又按證人之證述，固得採為被告之犯罪證據，惟必須無瑕疵可指，且又
    查與事實相符，始得為之，證據本身如有瑕疵，則在此瑕疵未能究明前，尚不得
    採為有罪之根據。且認定不利於被告之事實，須依積極證據，苟積極證據不足為
    不利於被告之認定時，即應為有利於被告之認定，更不必有何有利之證據。訊據
    被告堅詞否認有何非法販賣安非他命之犯行，並辯稱：伊沒有販賣安非他命等語
    。而公訴人認被告涉有上開販賣安非他命罪嫌，無非係以證人丁○○○之證詞及
    扣案之安非他命三包為其論據。經查：
  (一)證人丁○○○固於警訊中供稱略以：伊自八十八年一月起至同年三月止，曾在臺
    北縣三峽鎮○○路○段某家檳榔攤附近，以每次新台幣（下同）一千元之代價，
    向丙○○購買安非他命一小包，約購買五、六次，另外在八十九年四月時，伊朋
    友綽號「莊仔」之人要購買安非他命找不到門路，因伊曾向丙○○買過安非他命
    ，故伊於八十九年四月八日十一時許，跟莊仔前往臺北縣三峽鎮○○路○段某家
    檳榔攤找丙○○，因莊仔不認識丙○○，故由伊直接拿一千元向丙○○購買一小
    包安非他命後，轉手交給莊仔等語（詳臺灣板橋地方法院檢察署八十九年度偵字
    第七七○八號偵查卷宗第九頁反面）。於偵查中固亦供稱：八十八年三月間，在
    臺北縣三峽鎮○○路○段某家檳榔攤附近，以一千元之代價，向丙○○購買安非
    他命一小包，約購買四、五次，另外在八十九年四月八日十一時，伊與莊仔各出
    五百元，向丙○○購買安非他命一小包，丙○○說要幫忙調貨，叫伊等，但等了
    四、五十分鐘後，丙○○回來說調不到貨，並將一千元還給伊等語（詳臺灣板橋
    地方法院檢察署八十九年度偵字第七七○八號偵查卷宗第七七頁反面）。惟核諸
    證人丁○○○前揭證詞，就八十九年四月八日十一時許，伊究係代莊仔購買安非
    他命或與莊仔合資購買安非他命，及當日被告究有無交付安非他命予證人丁○○○之情節，其前後供述已有所歧異。復參佐證人丁○○○初於乙○調查中供稱：
    伊與丙○○到林宏明位於臺北縣三峽鎮○○路之住處時，丙○○吸完安非他命後
    就出去，但還留一點點，伊就與林宏明用丙○○留下來的安非他命，丙○○有同
    意讓伊吸食安非他命，在警訊時說向丙○○購買安非他命是因為警察三更半夜叫
    伊去，叫伊說安非他命是向丙○○購買的，伊始如此供述，但八十九年四月間，
    在臺北縣三峽鎮○○路上，伊與莊仔曾各出五百元叫丙○○幫忙買，丙○○說問
    問看，結果沒買到，錢就退給伊與莊仔，在檢察官處說向丙○○購買安非他命，
    是八十七年的事，約買三次等語（詳乙○八十九年九月五日訊問筆錄），繼改稱
    ：伊於八十七年間，曾在臺北縣三峽鎮○○路向丙○○購買安非他命數次，八十
    九年四月中旬，跟莊仔各出五百元向丙○○購買安非他命，上次在法院開庭時說
    警察叫伊說是向翁道翁購買安非他命云云，是因為當天伊與丙○○及其女友銬在
    一起，於壓力下才如此供述等語（詳乙○八十九年九月十五日訊問筆錄），就其
    警訊筆錄供稱曾向被告販賣安非他命之供陳是否實在，向被告購買安非他命之時
    間究係於八十七年間或八十八年間，及向被告購買安非他命之次數究係三次或於
    警偵訊所言之四、五次等情，其供述亦反覆不一而有所出入。從而，證人丁○○○上開證述，核與公訴人援為論據指述被告販賣安非他命之警訊及偵訊供述，前
    後矛盾不一，存有瑕疵，此外復乏其他補強證據足資擔保其陳述之真正，自難僅
    憑其有瑕疵之指述，遽認被告有販賣安非他命之犯行。
  (二)再經警於八十九年四月十一日二十時三十分許，在臺北縣三峽鎮○○路○段一六
    六巷一號二樓樓梯口查扣之第二級毒品安非他命三包，固係被告所有，然上開毒
    品係供被告施用乙節，並據被告供認不諱，且右揭第二級毒品安非他命三包，淨
    重分別為二‧九○公克、三‧一三公克、○‧六四公克，驗餘合計總淨重六‧六
    七公克等情，亦經上述內政部警政署刑事警察局八十九年九月二十七日刑鑑字第
    一四○六三一號鑑驗通知書乙紙可憑，足認數量非鉅。此外尚無其他積極證據，
    足資證明該扣案之安非他命三包確係被告販賣所用之物，準此，此部分亦不足資
    為被告販賣安非他命犯行之證據。
  (三)另證人蔡旻佑、劉義煌固於警偵訊中均陳稱：曾聽說丙○○有在販賣安非他命等
    語（詳臺灣板橋地方法院檢察署八十九年度偵字第七七○八號偵查卷宗第十三頁
    、第十四頁反面、第六七頁反面），惟此係屬傳聞證據，無證據能力，亦不得資
    為被告有罪之證據。
三、綜上所述，被告所辯未販賣安非他命之語，堪以採信，此外，本案並未扣得電子
    磅秤、分裝袋等其他販毒所用之物，自不得僅憑證人丁○○○有瑕疵之證詞，即
    認被告確有販賣安非他命之犯行，遽將其他有利被告之其他合理情況逕予排除，
    復查無其他積極事證足認被告果有公訴人所指販賣安非他命犯行，不能證明被告
    犯罪，揆諸上揭法條說明，乙○自應為被告無罪之諭知。
四、至被告固於警偵訊中供承：伊有請丁○○○施用安非他命，沒有收錢；係於八十
    八年間，伊在友人林宏明位於臺北縣三峽鎮之住處施用安非他命時，免費讓丁○○○施用一、二次等語不諱（詳臺灣板橋地方法院檢察署八十九年度毒偵字第三
    二四五號偵查卷宗第七頁反面、第七四頁），惟嗣於乙○調查中則翻異其供，供
    述：伊用完安非他命後就將吸食器放在桌上，之後伊就出去了，但回來時發現吸
    食器內之安非他命不見了，因伊回來時只有丁○○○在，所以伊認為是丁○○○
吸的等語（詳乙○八十九年九月五日訊問筆錄），從而其自白已有歧異。再核諸
    證人丁○○○於乙○調查中結稱：八十七年間，伊與丙○○到林宏明位於臺北縣
    三峽鎮○○路之住處時，丙○○吸完安非他命後就出去，但還留一點點，伊就與
    林宏明使用丙○○留下之安非他命等語（詳乙○八十九年九月五日訊問筆錄），
    其二人就轉讓第二級毒品之時間及被告有無轉讓毒品予林宏明之供述亦有所出入
    ，是被告究有無轉讓第二級毒品予丁○○○之犯行，尚有斟酌之餘地。然此部分
    未據公訴人提出公訴，並核與本案無何裁判上一罪之關係，乙○自無從審究，附
    此敘明。
據上論斷，應依刑事訴訟法第二百九十九條第一項前段、第三百零一條第一項，毒品
危害防制條例第十一條第一項、第十條第二項、第十八條第一項前段，刑法第十一條
前段、第五十六條，判決如主文。
本案經檢察官黃和村到庭執行職務。
中    華    民    國      九十        年      一      月      十一      日
                                      臺灣板橋地方法院刑事第四庭
                                          法  官  游  秀  雯
右正本證明與原本無異。
如不服本判決，應於判決送達後十日內，向乙○提出上訴狀。
                                          書記官  吳  尚  文
中    華    民    國      九十        年      一      月      十五      日
附錄本案論罪科刑法條全文：
毒品危害防制條例第十條：
施用第一級毒品者，處六月以上五年以下有期徒刑。
施用第二級毒品者，處三年以下有期徒刑。
毒品危害防制條例第十一條
持有第一級毒品者，處三年以下有期徒刑、拘役或新臺幣五萬元以下罰金。
持有第二級毒品者，處二年以下有期徒刑、拘役或新臺幣三萬元以下罰金。
持有專供製造或施用毒品之器具者，處一年以下有期徒刑、拘役或新臺幣一萬元以下
罰金。


司法院資訊處製作；財團法人民間司法改革基金會備份。
